【裁判字號】    90,重訴,1061
【裁判日期】    900926
【裁判案由】    損害賠償
【裁判全文】
臺灣臺北地方法院民事判決  九十度重訴字第一○六一號
    原      告  行政院國軍退除役官兵輔導委員會台北鐵工廠
    法定代理人  甲○○
    被      告  智浩工程有限公司
    法定代理人  丙○○
    法定代理人  乙○○
右當事人間請求損害賠償事件，本院判決如左：
    主    文
被告應連帶給付原告新台幣貳仟捌佰肆拾萬肆仟零伍拾捌元及被告智浩工程有限公
司自民國九十年七月十日、被告慕傑水電工程有限公司自民國九十年七月十二日起均
至清償日止，按週年利率百分之五計算之利息。
訴訟費用由被告連帶負擔。
本判決於原告以新台幣玖佰肆拾柒萬捌仟元供擔保後，得假執行。
    事    實
一、原告方面：
    (一)聲明：除假執行擔保金額外，如主文所示。
    (二)陳述：
      １被告智浩工程有限公司（以下簡稱智浩公司）與被告慕傑水電工程有限公司
        （下稱慕傑公司）於民國八十七年二月五日，分別向原告行政院國軍退除役
        官兵輔導委員會台北鐵工廠承包「桃園縣立永豐中學新建工程水電工程」之
        電氣及附屬設備工程、消防及附屬設備工程，惟被告二人就上開二工程僅完
        成部分，公司財務即發生困難，無法再繼續施作工程，原告迫不得已，乃於
        八十八年七月五日與被告解除雙方上開工程合約。按因可歸責於被告二人事
        由，致原告因上開工程受有損害，茲說明如后：
        (1)智浩公司部分：
          合約金額：
            智浩公司承攬本件電氣工程合約總金額含稅為四千五百六十一萬五千元
            。
          已估驗工程款：
            至八十八年七月五日解除雙方合約日止，本件電氣工程已完成之估驗工
            程款為三千六百四十二萬九千一百二十八元。
          已付工程款：
            智浩公司已完成之本件電氣工程估驗款為三千六百四十二萬九千一百二
            十八元，依雙方合約補充說明事項第四點付款辦法，原告應給付之款項
            為依估驗款金額百分之九十給付之，即原告已給付智浩公司三千二百七
            十八萬六千二百十五元。
          解約後關於回復原狀義務之處理：
            依雙方合約條款第二十一條合約解除第二款：「一經甲方（即原告）解
            除合約，乙方應即立即停工，乙方已到場之堪用材料機具，甲方得選擇
            留用。就乙方（即智浩公司）已做工程或已進場材料，經甲方選擇留用
            部分，應由甲方依原約定單價百分之八十支付乙方，免予回復原狀。乙
            方就此部份工程款，如有溢領，應予返還。」之約定計算，解約後依法
            本應回復原狀，惟智浩公司已施作部分，原告均選擇留用，因此依上開
            合約約定，原告應依原約定單價之百分之八十計付價款予智浩公司，智
            浩公司如有溢領應予退回，即原告應支付二千九百一十四萬三千三百零
            二元，得免回復原狀。本件已給付智浩公司之款項為三千二百七十八萬
            六千二百十五元，扣除免回復原狀之對價二千九百一十四萬三千三百零
            二元，原告溢付予智浩公司之金額為三百六十四萬二千九百十三元。
          解約後，原告另行發包價差之損害：
            原告與智浩公司解約後，只得將包括電氣及附屬設備工程另行發包予順
            登工程有限公司等六家廠商繼續施作，依雙方合約第二十一條第三款規
            定，另行發包所超逾本約之價差，應由智浩公司、慕傑公司負擔。依照
            智浩公司與慕傑公司未完工程部分價款比例計算，原告此部分所受之損
            害，智浩公司應負擔之金額為一千九百六十三萬六百七十二元。因此原
            告自得請求智浩公司另行發包價差損害賠償一千九百六十三萬六百七十
            二元。
          工程履約保證金：
            依雙方合約第十九條約定，智浩公司交付予原告之保證金額為一百萬
            元，原告得扣抵作為抵充損害賠償。
          結算後，本件工程原告所受之損失：
            依上所述結算後，原告所受之損失為即智浩公司應賠償原告二千二百二
            十七萬三千五百八十五元。其計算式為：
            3,642,913元+19,630,672元-1,000,000元=22,273,585元
          另案工程，原告尚應給付智浩公司之工程款：
            智浩公司另承攬原告重陽市場水電空調工程，該工程經結算後，原告尚
            應給付智浩公司五十四萬四千七百二十四元，原告就本件工程得向智浩
            公司請求賠償之金額，與原告上開尚應給付智浩公司重陽市場案工款，
            雙方之給付種類相同，且均屆清償期，原告爰依民法第三百三十四條第
            一項之規定主張抵銷之。
          上開抵銷後，智浩公司尚應給付原告損害賠償金額二千一百七十二萬八
            千八百六十一元。
        (2)慕傑公司部分：
          合約金額：
            慕傑公司承攬本件消防工程合約總金額含稅為一千四百零一萬元。
          已估驗工程款：
            至八十八年七月五日解除雙方合約日止，本件消防工程已完成之估驗工
            程款為一千一百十三萬一千七百三十六元。
          已付工程款：
            慕傑公司已完成之本件消防工程估驗款為一千一百十三萬一千七百三十
            六元，依雙方合約補充說明事項第四點付款辦法，原告應給付之款項為
            依估驗款金額百分之九十給付之，即原告已給付智浩公司一千零一萬八
            千五百六十二元。
          解約後回復原狀之義務：
            依雙方合約條款第二十一條合約解除第二款（約定內容與前開智浩公司
            相同）之約定計算，解約後依法本應回復原狀，惟慕傑公司已施作部分
            ，原告均選擇留用，因此依上開合約約定，原告應依原約定單價之百分
            之八十計付價款予慕傑公司，慕傑公司如有溢領應予退回。原告依慕傑
            公司已完工部分估驗後，應給付慕傑公司之款項（即已估驗款項）為一
            千一百十三萬一千七百三十六元，解約後，原告就慕傑公司已施作部分
            ，選擇全部留用。本件工程，原告於解約前已給付慕傑公司之款項為一
            千零一萬八千五百六十二元。上開金額計算後，原告溢付予慕傑公司即
            慕傑公司應退還原告之金額為一百十一萬三千一百七十四元。
          解約後，被告另行發包價差之損害：
            原告與慕傑公司解約後，將包括電氣及附屬設備工程公司等六家廠商繼
            續施作依雙方合約第條第三款規定，另行發包所超逾本約之價差，應
            由智浩公司、慕傑公司負擔。依照智浩公司與慕傑公司未完工程部分價
            款比例計算，原告此部分所受之損害，慕傑公司應負擔之金額為六百六
            十九萬七千八百六十七元。因此原告自得請求慕傑公司另行發包價差損
            害賠償六百六十九萬七千八百六十七元。
          工程履約保證金：
            依雙方合約第十九條約定，慕傑公司預先交付予原告之保證金額為六十
            二萬元。
          結算後，本件工程原告所受之損失：
            依上所述結算後，原告所受之損失為即慕傑公司應賠償原告七百十九萬
            一千零四十一元。
          另案工程，原告尚應給付慕傑之工程款：
            按慕傑公司另承攬原告重陽市場消防等工程，該工程經結算後，原告尚
            應給付慕傑公司四十八萬五千八百四十四元，按原告就本件工程得向慕
            傑公司請求賠償之金額，與原告上開尚應給慕傑公司重陽市場案工款，
            雙方之給付種類相同，且均屆清償期，原告爰依民法第三百三十四條第
            一項之規定主張抵銷之。
          上開金額經抵銷後，慕傑公司尚應給付原告損害賠償六百七十萬五千一
            百九十七元。
      ２智浩公司與慕傑公司互為對方所承作之工程擔任連帶保證人，依雙方所簽訂
        之合約條第二十二條約定，智浩公司對慕傑公司之六百七十萬五千一百九十
        七元債務及慕傑公司對智浩公司之二千一百七十二萬八千八百六十一元債務
        應負連帶賠償責任，因此智浩公司與慕傑公司應連帶清償原告二千八百四十
        三萬四千零五十八元。
    (三)證據：提出原告與智浩公司電氣工程合約影本乙份、原告與慕傑公司消防工程
      合約影本乙份、原告函文影本乙份、智浩公司工程計價單影本五份、永豐中學
      案另行發包合約共六份、慕傑公司工程計價單五份為證。
二、被告方面：
    被告均未於言詞辯論期日到場，亦未提出書狀作何聲明或陳述。
    理    由
一、被告二人均未於言詞辯論期日到場，無民事訴訟法第三百八十六條所列各款情形
    ，依原告之聲請，由其一造辯論而為判決。
二、得心證之理由：
    (一)原告主張之事實，已據其提出與所述相符之原告與智浩公司電氣工程合約影本
      乙份、原告與慕傑公司消防工程合約影本乙份、原告函文影本乙份、智浩公司
      工程計價單影本五份、永豐中學案另行發包合約共六份、慕傑公司工程計價單
      五份為證，被告二人已於相當時期受合法通知，有本院送達證書在卷可稽，其
      二人於言詞辯論期日不到場，亦未提出準備書狀爭執，按之民事訴訟法第二百
      八十條第三項、第一項之規定，應視同對被告主張之事實自認，應認原告之主
      張為可採信。
    (二)原告依債務不履行及連帶保證契約關係，請求被告二人連帶給付二千八百四十
      三萬四千零五十八元，及自起訴狀繕本送達之翌日起即智浩工程公司自九十年
      七月十日、慕傑公司自九十年七月十二日起至清償日止，均按週年利率百分之
      五計算之法定遲延利息，為有理由，應予准許。
三、原告陳明願供擔保，請求宣告假執行，核無不合，茲酌定相當之擔保金額，予以
    准許。
四、結論：本件原告之訴為有理由，依民事訴訟法第三百八十五條第一項前段、第八
    十五第二項、第三百九十條第二項，判決如主文。
中      華      民      國    九十      年      九      月    二十六    日
                                      民事第六庭法      官    劉坤典
右為正本係照原本作成
如對本判決上訴，須於判決送達後廿日內向本院提出上訴狀
中      華      民      國    九十      年      九      月    二十六    日
                                                法院書記官    王朝枝


司法院資訊處製作；財團法人民間司法改革基金會備份。
